最高法院刑事判決　　　　　　　　　　　　　　　九十一年度台上字第六三三二號
　　上　訴　人　甲○○
右上訴人因殺人案件，不服台灣高等法院台中分院中華民國九十一年九月三日第二審
判決（九十一年度上訴字第九四八號，起訴案號：台灣台中地方法院檢察署九十一年
度偵字第二一九九號），提起上訴，本院判決如左：
    主  文
上訴駁回。
    理  由
一殺人部分：
按刑事訴訟法第三百七十七條規定，上訴於第三審法院，非以判決違背法令為理由，
不得為之。是提起第三審上訴，應以原判決違背法令為理由，係屬法定要件。如果上
訴理由狀並未依據卷內訴訟資料，具體指摘原判決不適用何種法則或如何適用不當，
或所指摘原判決違法情事，顯與法律規定得為第三審上訴理由之違法情形，不相適合
時，均應認其上訴為違背法律上之程式，予以駁回。本件上訴人甲○○上訴意旨略稱
：(一)、原判決理由欄一之(4)記載：「證人即中華加油站員工林秋香於警訊時雖未提及
被告持刀押住證人王玉堂一節，惟其於警訊時亦自承：當時距離很遠，只見四個男人
在爭吵，不清楚他們模樣等語，其就所目擊經歷過程，自不如在場之證人王玉堂、王
中強二人清晰，是尚難以其證述為本案認定之依據。」，但林秋香立場中立、客觀，
其既能無誤的指出案發時間、經過及年輕者為開車之人、開車、乘客所穿衣服、打架
後被害人吳水宗身上有血之情形，其證言與事實相符，應可採信，原判決竟不予採信
，已屬違法，況判決書上所記載林秋香之證詞，根本是無中生有，有警訊筆錄可證，
亦可證明原判決違法。(二)、證人林秋香、王玉堂、王中強及上訴人警訊時均未證述上
訴人有押住王玉堂之行為，王玉堂於偵、審中改稱上訴人持刀押住王玉堂，脅迫吳水
宗丟下敲破之玻璃瓶後，始持刀刺殺吳水宗云云，與事實不符，事實係雙方拉扯衝突
結束後，吳水宗仍不罷休，欲再衝過來，上訴人方要脅王玉堂，令王玉堂叫吳水宗丟
棄玻璃瓶，之後即未再生衝突，且上訴人坐車離去時，吳水宗與王玉堂還騎機車追來
，足證上訴人並無殺人犯意，上訴人係正當防衛而傷及吳水宗，原判決之認定上訴人
有殺人故意，採證認事顯有違證據法則及經驗法則等語。
惟查證據之取捨及其證明力之判斷，屬於事實審法院之職權，苟其所為之判斷，並不
違背經驗法則及論理法則，即不能任意指為違法，而執為適法之第三審上訴理由。原
審認定上訴人有原判決事實欄所載持瑞士刀殺死被害人吳水宗之犯行，係以上訴人因
被害人及證人王玉堂騎機車至證人王中強駕駛之小客車旁兜售照相機，因遭回絕，被
害人出言辱罵，上訴人下車質問，嗣上訴人返回小客車上時，被害人即持打破之酒瓶
探身入車欲刺上訴人，上訴人躲開後，見車上有瑞士刀，乃持瑞士刀下車，並持刀刺
傷被害人之事實，業據上訴人供承不諱，核與證人王玉堂、王中強所述情節相符。上
訴人刺被害人，其中頭面部割劃二刀，右腹部刺殺二刀，右側背部刺殺一刀，致被害
人右側顴骨部二處割創（四乘０‧五公分、三乘０‧五公分）、右上腹部刺創二處（
傷口一‧五乘０‧二公分，深六公分及傷口一‧六乘０‧二公分，深七公分）、右側
背部肩線向下九公分，向左約十八公分，銳器刺創一處傷口長度約一‧五公分，其中
致命傷係解剖紀錄所載腹部刺創傷編號部位刺破肝臟大量出血使被害人休克，雖經
送醫縫合止血，但背部刺創因腹部大量出血後，雖未刺破大血管，但因氣胸及大量出
血後凝血變得不好，遂又胸腔內大出血，終不治死亡之事實，有台灣台中地方法院檢
察署相驗屍體證明書、台灣台中地方法院檢察署驗斷書、台灣台中地方法院檢察署解
剖紀錄各一份、解剖照片二十六幀、現場照片四幀附於該署九十一年相字第九一號卷
內可憑，並有行兇所用之瑞士刀一支扣案可證，被害人確實係因上訴人以瑞士刀刺擊
其胸部及背部至肝刺創腹腔大出血、胸腔刺創大出血而死亡一節，堪以認定。上訴人
雖辯稱無殺人故意，係拉扯中不小心刺到，且係正當防衛，伊以瑞士刀押住王玉堂，
係在雙方拉扯衝突結束後方為之云云，然上訴人係下車後即押住王玉堂，令其叫被害
人將酒瓶丟掉，待被害人丟棄酒瓶後，始持瑞士刀攻擊被害人之事實，已據證人王玉
堂於偵、審中指證明確，且如非被害人已丟棄已破之玻璃瓶後始以刀刺被害人，則在
雙方爭執甚烈、拉扯攻擊之情形下，應無僅被害人一人受傷，而上訴人未被敲破之酒
瓶刺傷之理，足徵上訴人係在被害人丟棄玻璃瓶，手無兇器後，方持瑞士刀刺殺被害
人，自不合正當防衛之要件；又被害人受傷之右上腹部及右側背部，均為人體之要害
部位，該處之刺創傷深達六、七公尺，並刺傷肝臟，致被害人腹腔大出血死亡，足見
其用力甚猛，殺意甚堅，其有殺人犯意甚明，上訴人所辯，為卸責之詞，不足採信。
被害人係於民國九十一年一月十二日下午二時七分許被上訴人刺殺，同日下午二時三
十分許，被送至光田醫院急救，已據該醫院醫師蔡榮忠證明屬實，並有該醫院病歷摘
要及急診病歷資料可參；解剖屍體之法醫師高大成證稱：被害人背部及腹部之受傷情
形，短時間會造成死亡，不容易救活，立即有生命危險，及時送醫急救，亦不可能免
於一死等語，足證被害人之死亡與上訴人之殺人行為有相當因果關係等證據，予以綜
合判斷，認上訴人上開所為，係犯刑法第二百七十一條第一項之殺人罪，於法定刑內
量處其刑，已詳其所憑證據及認定之理由。並指駁、說明上訴人所辯被害人係遲誤
送醫致死、上訴人行動不便，無從持刀殺人云云，為卸責飾詞，為不足取；證人林秋
香於警訊時雖未提及上訴人持刀押住王玉堂一節，惟林秋香於警訊時亦自承：當時距
離很遠，只見四個男人在爭吵，不清楚他們模樣等語，則其所目擊經歷過程，自不如
在場之證人王玉堂、王中強二人清晰，是其供述不足為有利上訴人之認定。所為論斷
，均有卷存證據資料可資覆按。查證人林秋香於九十一年一月十二日第一次警訊時，
固未稱：「我當時距離很遠，只見四個男人在爭吵，並不清楚他們的模樣，所以無法
正確的指認。」等語，但九十一年一月二十五日第二次警訊時，林秋香確有上開供述
，有警訊筆錄可證，上訴意旨謂林秋香之警訊筆錄無此供述云云，尚有誤會，自非依
據卷內資料執為指摘之合法上訴理由。又原判決已說明林秋香之供述，不足為有利上
訴人之認定之理由，況林秋香第一次警訊時亦證稱：上訴人跑出車外，與攻擊他的人
要拉扯，後來伊即跑回加油站加油，過一會兒聽同事說，自小客之乘客（指上訴人）
在打以玻璃瓶攻擊他的人，另外二個人在勸架，之後就各自離開等語，足證林秋香未
目擊上訴人與被害人爭執之全部過程，則其未目睹上訴人持刀押證人王玉堂一節，自
難執為有利上訴人之證明，上訴意旨謂林秋香之證言為有利上訴人之證據，並就原判
決已有論列、說明之其他事項，依憑己見，重為事實之爭執，否認犯殺人罪，就原審
認事、採證職權之合法行使，任意指摘為違法，衡以前開說明，殊與法律規定得為第
三審上訴理由之違法情形不相適合，衡以前開說明，此部分其上訴為違背法律上之程
式，應予駁回。
二妨害自由部分：
按刑事訴訟法第三百七十六條所列各罪之案件，經第二審判決者，不得上訴於第三審
法院，法有明文。本件上訴人所犯刑法第三百零四條第一項之妨害自由部分，核屬刑
事訴訟法第三百七十六條第一款之案件，依首開說明，既經第二審判決，自不得上訴
於第三審法院。縱此部分與殺人部分有方法結果之牽連關係，為裁判上一罪，但殺人
部分之上訴為不合法，本院應從程序上予以駁回，而無從為實體上判決，對於輕罪部
分之此部分，亦無從適用審判不可分原則，為實體上審判，上訴人竟復提起上訴，顯
為法所不許，應予駁回。
據上論結，應依刑事訴訟法第三百九十五條前段，判決如主文。
中      華      民      國    九十一    年     十一     月     十三     日
                              最高法院刑事第七庭
                                  審判長法官  張  信  雄
                                        法官  賴  忠  星
                                        法官  張  清  埤
                                        法官  呂  永  福
                                        法官  蕭  仰  歸
      右正本證明與原本無異
                                              書  記  官
中      華      民      國    九十一    年     十一     月     十九     日
